【裁判字號】    89,訴,1299
【裁判日期】    890904
【裁判案由】    清償債務
【裁判全文】
臺灣高雄地方法院民事判決  八十九年度訴字第一二九九號
    原      告  開源國際企業有限公司
    法定代理人  林麗娟
    訴訟代理人  楊申田律師
    被      告  甲○○
    訴訟代理人  方文賢律師
右當事人間請求清償債務事件，本院判決如左：
    主      文
    事      實
    理      由
中      華      民      國    八十九    年      九      月      四      日
                                臺灣高雄地方法院民事第六庭
~B法  官  曾吉雄
右正本證明與原本無異。
如不服本判決，應於送達後廿日內，向本院提出上訴狀。
~B書記官  林國龍
中      華      民      國    八十九    年      九      月      四      日
為依法提出準備書狀暨反訴答辯事：
壹、本訴部分：
      訴之聲明
被告應給付原告新口幣六十一萬七千一百零八元，及自本件支付命令聲請狀繕本送達
翌日起至清償日止，按年息百分之五之計算之利息。
訴訟費用由被告負擔。
本件原告願供擔保請准宣告假執行。
      事實及理由
一、兩造於八十八年三月二十六日訂立「Ｐ．Ｒ．Ｓ資資訊服務經營者合約書」，由
    原告將000000000 節目碼租與被告使用，詎該節目碼因用戶申訴經中華電信股份
    有限公司（以下稱中華電信公司）證實確被盜撥，且浩使用之該節目碼通信量之
    月平均皆低於四千分鐘，經原告向中華電信公司申請停用該節目碼，並停止與被
    告之前開合約，依兩造合約書第六條、第七條、第九條約定計算違約金，共計新
    台幣（下同）六十一萬七千一百零八元（計算式如支付命令聲請狀附件二）。
二、關於被告違反兩造合約書第六條部分：
  (一)依中華電信公司八十八年六月十六日長信四字第88C8500408號函座談會議決議：
    節目號碼遭異常盜撥時，為免用戶及業者繼續遭受損失，業者應主動或應中華電
    信公司之要求終止租用該節目號碼（詳原證一）。經查，原告租與被告之000000
    000 節目號碼確實遭用戶申訴被盜撥，並經中華電信公司簽減帳（詳原證二），
    確已證實異常盜撥情形，依前述中華電信公司函，原告已應中華電信公司之要求
    主動終止該節目碼之租用。準此，被告已違反兩造合約書第六條之約定，原告自
    得依兩造合約書第九條計算違約金，請求被告負賠償責任。
  (二)原告雖無法提出中華電信公司客戶被盜撥確係被告所為，惟無利害關係之第三人
    不致會盜撥他人電話而聽取系爭出租之節目碼，更不可能因盜撥而減收用戶之節
    目費於八十八年五月份達一萬五千八百元，同年六月份達二萬二千四百元之多（
    詳原證二），豈非被告或被告請他人所為﹖蓋唯一因盜撥而獲取利益者，僅係被
    告而已！準此，被告即違反中華電信公司之規定而遭其終止系爭出租節目碼之租
    用，顯屬違約，原告自得依兩造合約書第六條、第九條請求給付違約金。
  (三)至於兩造合約書第九條：於本約未滿期限間，若「乙方因故」停止節目之繼續，
    或乙方主動提出停止節目之繼續，：：。其所謂「乙方因故」係指乙方因違約而
    停止節目之繼續，：：。其所謂「乙方因故」係指乙方因違約而停止節目繼續時
    之狀況而言，此觀合約第九條之：：或乙方「主動」提出停止節目之繼續及合約
    書第六條、第七條中之「違約金計算方式與本約第九條同」，即可明俟！
三、關於被告違反兩造合約書第七條部分：
  (一)依中華電信公司智慧型網路付費語音資訊業務營業規章第二十一條第三款規定：
    資訊服務經營者，有每一節目號碼最近六個月之月平均通信量低於八千分鐘者，
    本公司得視情節輕重終止其部分或全部租用（詳原證三）。以維系統服務之成本
    。
  (二)而兩造合約第七條約定節目通信量月平均不得低於四千分鐘，遠低於中華電信公
    司八千分鐘之標準，其約定應符合公平。而系爭出租節目碼自八十八年三月二十
    六日簽定合約，於八十八年三月三十一日止線作業至八十八年六月三十日止，三
    月為二十三分鐘、四月為二十八分鐘、五月為六百八十六分鐘、六月為五十四分
    鐘（詳原證四），節目通信量之月平均遠低於月平均四千分鐘，已不符系統服務
    成本，並可能遭中華電信公司之停止租用節目碼，為免原告損失過大，原告當得
    依合約第七條停止與被告之合約。
  (三)綜上，原告自得依合約書第七條、第九條之約定，請求被告給付違約金。
貳、反訴部分：
      答辯聲明
反訴及反訴假執行之聲請均駁回。
訴訟費用由反訴原告負擔。
如受不利判決，反訴被告願供擔保請准宣告免假執行。
      答辯理由
一、反訴原告所提證物二之收據無法顯示係租用000000000 節目碼之保證金六萬元，
    反訴被告亦否認之。
二、縱該六萬元為租用000000000 節目碼之保證金，惟反訴原告尚有應付中華電信公
    司電信費用而由反訴被告代墊之五萬九千九百九十七元未為給付（詳被證一），
    與該六萬元保證金相互抵銷，反訴原告之訴，即無理由。
三、為特依法答辯，懇祈  鈞長鑒核！
      謹      狀
為依法提出書狀事
一、被告甲○○與原告（開源公司）於民國八十八年三月二十六日簽訂「ＰＲＳ資訊
    服務經營者合約書」，並製作節目上線營業，于簽約同時雙方即同意遵行合約內
    容條例，然被告違約事證明確（月平均未達４０００分鐘（證物１），致開源公
    司損失甚多，又盜打事實經中華電信有關部門告知，用戶申訴電話不絕於耳，實
    已造成原告公司困擾並損及原告公司商譽），雙方即已同意遵行合約內容條例，
    並簽章確認，那能以被告詭稱：（實屬莫名，並無理由等語），推翻當初簽訂合
    約實質意義，那當初被告何需簽約﹖何需找開源作系統服務﹖若如被告如上投機
    心態，無視於誠信原則，顯見被告當初便心存僥倖想從事不法行為，事後更狡猾
    意圖顛覆事實。
二、原告公司乃交通部電信總局核照經營第二類電信事業之公司，本著合法、正派、
    誠實、永續經營之原則及理念從業，然被告竟提不實反訴，意圖混洧視聽、誤導
    司法公正，就其本末倒置不實反訴所言提出實情：被告甲○○乃透過中華電信有
    關業務部門取得原告公司資料（因其想經營０２０４付費語音資訊業務，中華電
    信有關業務部門才告知應與合法系統商租用號碼及租用系統服務），遂與原告公
    司聯絡，其間被告與原告公司多次接洽，明白整個作業流程及被告所提經營付費
    語音內容後，再與原告公司商討合約內容，合戀內容逐一討論、修改，經雙方確
    認後始簽字並同意遵守合約內容條例，之後由被告告知整個節目內容、提示內容
    資料及提出劉宜昇之證照（證物２）（因節目內容及證照需送中華電信有關業務
    部門審核，如非被告提出證照資料的話，原告公司哪來這些照資料辦理送審，又
    原告公司本非西點麵包專業，如何提供製作技巧資料﹖），由原告公司代為填寫
    智慧型網路付費語音資訊業務節目號碼租用申請書及節目說明書（證物３）再送
    審，此乃被告提出資料給原告公司，原告公司才有據作業錄製、譔寫節目軟體程
    式，並非被告反訴所言：（原告公司並即提供其等所已錄製好之節目帶）。況且
    節目實際經營者是合約簽訂者甲○○，而原告公司是提供系統服務者，至於如何
    經營節目、撥打率如何、財源何來，乃視被告如何經營而定，原告公司何來保證
    ﹖假如能保證效果的話，那原告公司何必拱手讓人，何以只收取系統服務費％
    呢﹖又如何保證效果﹖況且有合約書內容明戴：（乙方（即被告）向甲方（即開
    源公司）租用系統服務期間，乙方之節目內容、廣告內容、行銷方式、獎勵辦法
    ：：等，均應合法，如有違法，乙方應自負全責）。是故，被告甲○○所提反訴
    之言，本末倒置、混淆視聽，誤導司法公正之不法意圖，招然若偈。至於被告入
    股一事，是被告之節目上線作業後，被告到原告公司聊天，談起原告公司收取系
    統服務費％之事前景甚佳，建議原告公司如能擴充設備，接納更多節目型態的
    話，財源必滾滾而來，遂告知讓他投資入股，原告公司本無意讓他入股，但其一
    再提出要求並詭稱他是自由時報之記者，他可利用關係幫公司打免費廣告，也可
    到公司幫忙，是故，不疑有，他才與之討論入股細節，雙方約定、１、甲○○以
    現金新台幣壹百萬元整入股開源公司佔有股份２０％，並約定全額交齊後辦理股
    東入股手續。２、甲○○到開源公司上班，公司需支付他薪水。談妥後經過一段
    時間，甲○○先拿來兩張支票，金額共計新台幣拾柒萬伍仟元整，告知餘額很
    快便會補齊，但過幾天他便說支票不要提示，他會以現金把支票換回，但過幾天
    他只拿十萬元換回一張支票，又過了一段時間他才又拿貳拾柒萬伍仟元換回另一
    張支票，至此原告公司也覺得怪怪的，便問他是否資金有問題，但他直稱沒問題
    ，很快就會補齊餘額的，哪知他後來再也沒交付餘額，但原告公司擴充設備之事
    已然進行。後來原告公司得知被告要以其簽約經營之000000000之節目
    轉賣給別人企圖從中獲利，於是原告便告知被告合約約定；（未經雙方同意，任
    一方不得將本約之權利義務轉讓予第三者。）被告才又提出讓他以從00000
    0000之節目賺到錢來投資入股，或者他來上班以薪水充補餘額，其至提出要
    求，要原告提供不動產讓他去設定抵押貨款。至此讓原告公司覺得被告行事詭異
    ，過了一段時間當原告公司接到中華電信有關業務部門電話告知0000000
    00之撥打有異狀，有盜打跡象，故得依中華電信營業規章第十八條規定，終止
    該節目碼（證物４），並且０８０之用戶申訴電話（被盜打）不斷，原告公司始
    知其盜打行為已發生，於是原告即告知被告違法情況，請其別再違法盜打，但被
    告似乎很挽惜且說溜了嘴說他已安排好了人員，也看好了很多地方很容易盜打，
    本來還可大量盜打：：等語，是故，原告公司深怕事發不可收拾也為免繼續損失
    ，始計算被告所營月平均通信量，更發現很不正常，而且月平均亦未達合約所定
    之４０００分鐘（此４０００分鐘乃被告與原告公司討價還價而定立），（因中
    華電信付費語音資訊業務營業規章第二十一條第三項之規定，月平均低於８００
    ０分鐘者，得視情節輕重終止其部份或全部租用（證物五）），於是告知被告應
    終止節目，並且與被告商討不再入股之事宜，雙方很明白原告公司將遭受之損失
    ，故商討如保證金不足抵付時（其實保證金已不足抵付，因為被告自節目上線後
    ，便未依約如期繳交應繳各項費用），從其已入拾柒萬伍仟元整做抵付處理，
    這是雙方談定的，哪知被告事後反悔，一而再、再而三帶入（自稱黑道）到公司
    搔擾、威脅、恐嚇，並以電話威脅原告公司負責人及經理人身之安全，百般威嚇
    ，今又提不實反訴，其惱羞成怒可見一般。
    自始至終被告便未為誠信而行事，自節目上線後，皆未依約如期繳交應繳之各項
    費用（證物６），都是原告公司代墊支付（如無支付原告公司將受中華電信付費
    語音資訊營業規章第條之處置（證物７）），而且約定入股一事是被告向原告
    公司提出要求讓他入股的，又無法全額交足，直至違約事發、事證明確，又提不
    實之反訴，可見被告有備而為意圖不法之心態，更顯見被告假裝入股一事，為的
    只是要取信於原告公司，只想蒙騙原告公司、利用原告公司系統服殳作業當其行
    不法圖利之工具罷了，自始至終原告公司依法、依約行事自無詐欺、行騙被告行
    為，懇請鈞長明鑑，還原告公司清白，以符法制實感德便。
一、原告之訴駁回。
二、如受不利判決，被告願供擔保，請宣告准免為假執行。
三、訴訟費用由原告負擔。
      答辯理由
一、原告公司略謂雙方於民國（下同）八十八年三月二十六日訂立「Ｐ．Ｒ．Ｓ資訊
    服務經營者合約書」，由其將「000000000 」節目碼租予被告使用，因該節目碼
    經用戶申訴遭人盜撥，且為中華電信公司證實，乃屬被告違約，因而依合約書第
    七條、第九條規定，訴請被告應給付其違約金共計新台幣（下同）六十一萬七千
    一百零八元云云，實屬莫名，並無理由。
二、查原告公司之負責人林麗娟與總經理黃進傳係夫妻關係，該二人之素行本即不佳
    （此由  鈞院查詢其等刑案記錄資料可明），於八十八年三月間，見被告當時創
    業心切，認有機可趁，詭謂其公司（即原告公司）之前景甚佳，營運狀況良好，
    獲「宋楚瑜全省走透透」（節目碼為000000000 ）及「精緻西點教室」（節目碼
    為000000000 ），亦向被告詭稱：該二節目帶推出後，民眾電話撥打率保證絕對
    佳，財源必滾滾而來等語，被告見其等信誓旦旦保證，即不疑有他，而以資金三
    十七萬五千元投資，加入原告公司之股東，並再向原告公司承租該二節目碼，且
    繳交所謂「程式設計費」三萬元（參證一），其中節目帶「宋楚瑜全省走透透」
    （節目碼為000000000 ），並繳交保證金六萬元（參證二）。詎事後被告始知原
    告公司，其實在黃進傳夫妻運作下，早已經營不善，而被告所承租之該二節目帶
    正式推出後，亦與其等原先所保證之效果，有天淵之別，心下憂疑，即與黃進傳
    夫妻交涉退股事宜，而於八十八年七月五日與原告公司合意簽立「同意書」（參
    證三），允由被告於八十九年一月十日將入股金三十七萬五千元領回，原告公司
    （黃進傳）並開立到期日為1.１０同額之本票一紙（參證四）交付被告，凡此有
    同意書及本票可稽；而黃進傳夫妻事後不甘吐出該些不法所得，竟即於八十八年
    七月二十六日未知會被告，即對被告承租之「精緻西點教室」（節目碼為000000
    000 ）填具「智慧型網路付費語音資訊業務節目號碼異動申請書」（參證五），
    向中華電信公司長通分公司以「終止租用」之原因，而申請停掉該節目帶，繼之
    又於八十八年八月六日即發函謂被告違約，要被告支付本件六十一萬餘元之鉅額
    違約金云云（參證六），已遠超過之前被告所可領回之退股金，可徵實不具返還
    被告投資款項之誠意，後來該紙返還股金之本票屆期，果真亦未獲清償，被告因
    之即予聲請強制執行（參證七），凡此事實，有該節目號碼異動申請書、原告公
    司存證信函、本票裁定可稽，皆足明黃進傳夫妻詐欺被告款項之事實。由上所述
    ，可明被告係因受黃進傳夫妻之詐欺而為入股原告公司及承租該二節目碼，而於
    八十八年七月間始知被詐欺之事實，且原告公司本即為黃進傳夫妻所實際運作，
    是原告公司乃係明知其事實或可得而知，自不待言。茲被告特以本件書狀之送達
    ，為撤銷該些意思表示之送達。
三、按「行使權利，履行義務，應依誠實及信用方法。」民法第一百四十八條第二項
    定有明文。因被詐欺而為意思表示者，表意人得撤銷其意思表示，民法第九十二
    條第一項前段亦有明文。又「無法律上之原因而受利益，致他人受損害者，應返
    還其利益。雖有法律上之原因，因其後已不存在者，亦同」民法第一百七十九條
    亦定有明文。又消費者保護法第二條第七款規定：「定型化契約」係指企業經營
    者為與不特定多數人訂立契約之用而單方預先擬定之契約條款；同法第十二條第
    一項規定：定型化契約中之條款違反誠信原則，對消費者顯失公平，無效；同法
    第十六條：定型化契約中之一般條款，全部或一部無效或不構成契約內容之一部
    者，除去該部分，契約亦可成立者，該契約之其他部分，仍為有效。但對當事人
    之一方顯失公平者，該契約全部無效。
四、本件中，如前所述，被告已依法撤銷承租該二節目碼之意思表示，該二份合約，
    自不再有拘束被告之效力，原告所據合約之請求，自無理由。且反而原告公司依
    法將被告因合約所給付之款項返還被告，即原告公司應節目帶「宋楚瑜全省走透
    透」（節目碼為000000000 ）之保證金六萬元返還被告，始符法制。
五、再者，如前所述，本件該二節目帶既為原告公司所錄製反保證收好，則原告公司
    若以節目通信量低於合約標準（4000分鐘），即謂被告違約，亦顯有違誠信原則
    ，至為灼然，是其主張被告應給付違約金云云，實顯無理由。又本件中，原告公
    司之「P.R.S 資訊服務經營者合約書」乃屬「定型化契約」，就本件情事，依該
    合約中之第七條、第九條所訂合約內容以觀，實有違誠信及顯失公平，依法亦屬
    無效，是原告公司據以請求被告應給付違約金，實亦無理由。
六、於原告所稱：「精緻西點教室」節目碼000000000 ，因用戶申訴中華電信公司證
    實被盜撥，乃屬被告違約云云，實屬莫名。按該「精緻西點教室」之節目碼0000
    00000 ，經被告得悉係由原告公司於八十八年七月二十六日填具「智慧型網路付
    費語音資訊業務節目號碼異動申請書」，向中華電信公司長通分公司以「終止租
    用」之原因，而申請停掉該節目帶，凡此事實已有該異動申請書所載可稽，再者
    ，若係該節目碼為他人所盜撥，亦與被告無關，並非可歸咎於被告，被告又何有
    違約之可言。是明原告公司主張被告違約應給付違約金之無理。
七、綜上所述，原告之訴顯無理由，為此敬請  鈞院賜依法判決如答辯之聲明，以符
    法制，而保權益，實感德便。
貳、反訴部分：
      反訴聲明
一、承前所述，本件中反訴原告已依法撤銷承租該二節目碼之意思表示，該二份合約
    ，自不再拘束反訴原告之效力，反訴被告據合約之請求，自無理由。且反而反訴
    被告依法應將反訴原告因合約所給付之款項返還被告，即應將其中節目帶「宋楚
    瑜全省走透透」（節目碼為000000000 ）之保證金六萬元返還反訴原告，始符法
    制。
二、狀請  鈞院鑒核，賜判決如反訴之聲明，以符法制，而保權益，實感德便。
為清償債務事件，依法再提出答辯(二)狀事：
壹、本訴部分：
一、按被告係於八十八年二月二十五日與原告公司簽訂承租「宋楚瑜全省走透透」（
    即000000000 ）節目碼，當時原告公司向被告收取設定費五千元、異動費二千元
    、月種費二千元及六萬元之保證金，且節目帶係由原告公司所錄製提供而聽用該
    節目帶每分鐘計費二十元。之後，黃進傳向被告稱尚有每分鐘計費一百元之號碼
    ，利潤更佳，鼓吹被告承租，但須有專業執照，始得向中華電信申請云云，被告
    再度受其所惑，即與原告公司於八十八年三月二十六日再簽訂承租該「精緻西點
    教室」（即000000000 ）之合約書，並向友人劉宜昇商借取得其「烘培食品（麵
    包）乙級技術士證」，交由原告公司向中華電信長通分公司申辦。事實上，有關
    該節目帶之作業流程及有獎徵答題目，亦皆由原告公司所設計提供，並非係被告
    自己設計，被告亦無此能力，凡此事實，稽之被告尚繳交該節目帶之「程式設計
    費」三萬元自明，亦可由  鈞院傳訊原告公司當時之程式設計師說明，即可明瞭
    。惟原告公司卻以被告僅提供友人劉宜昇之技術士證照資料，即否認節目帶係其
    所錄製提供之事實，顯非可採。其實被告於承租該二節目碼後，均有在「TOUCH」
    電台及「自由時報」作廣告，惟從無支領到原告公司就該二節目費收入之任何拆
    帳款，被告僅有支出，而無任何收益，損失甚大，併為敘明。
二、又關於被告入股原告公司情事，實於當初黃進傳向被告詭謂可以一百五十萬元之
    額度入股公司，即可分取公司每月營業額百分之五之利潤云云，被告表明剛踏入
    社會，沒有多少資金，最後雙方才議定以一百五十萬元之四分之一即三十七萬五
    千元入股原告公司，被告並可在原告公司擔任業務。當時被告身邊並沒有多餘現
    金，黃進傳即「指點」被告可以開立二紙支票，讓其向來往銀行辦理票貼，得款
    先充為被告之股金，更謂若此方法不通，伊另可開立被告在原告公司任職之「在
    職證明」，以被告名義持向銀行辦理信用貸款或申辦信用卡，取得款項後，作為
    被告之股金。被告聽信黃進傳之說詞，因之即持兄長管明山之支票交付黃進傳，
    惟辦理不成，至最後被告乃不得不以三十七萬五千元之現金換回支票。被告於入
    股公司後，原告公司不僅未為被告為股東之更登記，亦未讓被告在其公司任職，
    且將原在「長谷世貿大樓」之辦公處所遷至「維士比大樓」，被告心覺有異，經
    查詢始知悉乃因原告公司積欠原大樓管理費甚多，至上不得不心疑該公司已係「
    空殼公司」，懷疑自己受騙，而提出退還股金之要求。然黃進傳對此事甚為反彈
    ，聲言自己前科累累，威脅被告不可張揚，被告因之心生畏懼，始尋求由立法委
    員周五六之秘書江明煌出面協助解決，而始得退股，由原告公司黃進傳簽立該面
    三十七萬五千元之本票交付被告。由以上事實，可明被告受騙入股原告公司之情
    。惟黃進傳卻於書狀中歪曲事實，捏稱被告盜打電話，所繳保證金不足抵付原告
    公司之損失，要以入股金作抵付處理云云，實亦可徵其邀約被告入股公司之心態
    頗不純正，可見一般。
三、按姑不論兩造承租節目碼之二份合約，業經被告依法撤銷意思表示，已失其效力
    ，縱合約未經撤銷：
  1.即就合約書第六條係載：「乙方如有違反中華電信股份有限公司各項定而遭主管
    機關處以終止其部分或全部租用時，甲方得從保證金中扣除乙方所應付中華電信
    股份有限公司之一切費用，及扣除乙方所應付甲方之一切費用及應負之違約金（
    違約金計算方式與本約第九條同），若有餘額於本約期滿後無息退還。如有欠費
    仍將依法催討。」而言，主要係約定乙方承租節目碼所繳交予甲方之「保證金扣
    抵處理原則」，並非係謂「乙方違反中華電信股份有限公司各項規定而遭主管機
    關處以終止其部分或全部租用」時，即應給付違約金，應無疑義，是原告公司若
    據此約款而為請求被告應給付其違約金，顯非有理。詎原告公司以其與中華電信
    公司之約定（為被告所不知，兩造契約中並無詳載），率認係被告盜撥電話（關
    於盜撥電話係被告所為，原告公司亦自承係其臆測，並無所據），在被告不知情
    之情形下，即向中華電信公司申請終止被告承租節目碼之權利，並反據此條規定
    ，要求被告應給付其鉅額之違約金，不僅如前所述已曲解約定，亦有違誠信，並
    無理由。
  2.又就合約書第七條所載：「於本約未滿期限間，若乙方之節目通信量之月平均低
    於4000分鐘時，甲方得適時停止與乙方之合約，不得異議，另甲方得從保證金中
    扣除乙方所應付中華電信股份有限公司之一切費用，及扣除乙方所應付甲方之一
    切費用及應負之違約金（違約金計算方式與本約第九條同），若有餘額於本約期
    滿後無息退還。如有欠費仍將依法催討。」，亦係屬約定甲方停止合約權及「保
    證金扣抵處理原則」，並非係原告公司得向被告請求違約金之依據，亦如前述。
    況且，本件中，被告所承租之節目帶，皆係由原告公司所錄製提供，依常情以觀
    ，若非原告公司黃進傳訂約當時有保證推出該二節目帶每月通信量絕對超過4000
    分鐘，被告豈有可能承租及再花錢打廣告﹖今反以被告承租之節目帶通信量未達
    4000分鐘，即謂被告違約，不僅可片面停約，亦可請求鉅額違約金，實可徵黃進
    傳係設計一陷阱，詐取被告，不僅可徵其詐欺之情，亦顯然有違誠信，不待贅言
    。
  3.又就合約書第九條所載：「於本合約未滿期限間，若乙方因故停止節目之繼續，
    或乙方主動提出停止節目之繼續，則乙方應付甲方之本約期限不足月數及月不足
    通信量數之違約金（含系統設定費、上線費、服務費、佔線損失費、電腦處理費
    、管銷流程費），不得異議。」並例示違約金之計算方式。其實，該違約金之計
    算方式以「8000分鐘」為基準計算，已與前述第六條所定之「4000分鐘」矛盾，
    至為灼然，可見合約之粗糙。再者，在本件中，原告公司亦自承係因其認被告盜
    撥電話，而在未知會被告之情形下，即主動向中華電信公司申辦停止該節目帶。
    是可徵該情形並非「乙方因故」，而係「甲方因故」，至為灼然，且依原告所提
    證物一所示中華電信公司長通分公司八十八年六月十六日函所示，關於節目碼遭
    盜撥問題，業者應主動或應中華電信公司之要求終止租用該節目碼之決議，應係
    於函載前時始決議，而被告與原告公司之契約則早於八十八年二、三月間即訂立
    ，豈能要求被告接受﹖且如此情形，亦非可視之為「被告違反中華電信公司之規
    定」，蓋盜撥電話非被告所為，亦非被告所能防免，並非「乙方因故」，應無疑
    義。是原告公司以被告盜撥電話為由，認其得依第六條、第九條之規定，向被告
    請求給付違約金，顯無理由。
四、又按「約定之違約金過高者，法院得減至相當之數額。」民法第二百五十二條亦
    定有明文。是退一步言之，縱被告應給付原告公司違約金，然如前述，被告從未
    支領任何拆帳款，竟要給付本件巨額違約金，顯非合理，為此敬請  鈞院依法酌
    減，以平民怨。


司法院資訊處製作；財團法人民間司法改革基金會備份。
